臺灣高等法院臺中分院民事裁定　九十二年度訴字第八號
　　　原　　　告　丙○○　　　.
　　　參　加　人　台中市廣西同鄉會　設台中市○○區○○路五十三巷一一號
　　　法定代理人　丙○○
　　　被　　　告　乙○○　　　.
　　　被　　　告　甲○○　　　.
右當事人間侵權行為損害賠償事件，原告提起刑事附帶民事訴訟，經本院刑事庭裁定
移送（九十年度附民更字第二七三號），本院於九十四年五月三日言詞辯論終結，判
決如左：
      主      文
原告之訴及其假執行之聲請均駁回。
訴訟費用由原告負擔。
      事實及理由
一、原告起訴主張：鈞院九十年度重上更(四)字第一三二號刑事判決：「乙○○、甲○
    ○、梁兆樞、何顯湖、黃福和共同行使偽造私文書，足以生損害於公眾及他人，
    各處有期徒刑月，偽造在『同意保持會籍』明信片上之王賢賦、廖家驥、潘展
    猷、霍德馨、何黃碧蘭之署押，均沒收。」，犯罪事證理由載明：「一、被告乙
    ○○、甲○○、梁兆樞及已死亡之謝汝範、鄧善宏等五人，均為台中市政府以民
    國八十一年一月十五日八一府社字第四三二一號函指定為台中市廣西同鄉會整理
    小組成員，鄧善宏為召集人，依督導各級人民團體實施辦法第二十一條之規定，
    於指定三個月內完成整理任務。而鄧善宏、乙○○、甲○○、梁兆樞、謝汝範等
    五人，明知王賢賦、何黃碧蘭、廖家驥、潘展酋、霍德馨等五人，均非台中市廣
    西同鄉會之會員，竟與該同鄉會第三屆理事會聘任之業務幹事黃福和，基於偽造
    文書之犯意聯絡，共同偽造非會員之王賢賦、何黃碧蘭、廖家驥、潘展酋、霍德
    馨之『同意保持會籍』名信片各一張，由黃福和在各該同意保留會籍之明信片上
    偽簽王賢賦、何黃碧蘭、廖家驥、潘展酋、霍德馨之簽名，均足生損害於王賢賦
    等五人。嗣再由被告何顯湖基於共同行使偽造文書之犯意聯絡撰寫『補具理由證
    物狀』，附具上開偽造之『同意保持會籍』明信片五張，由鄧善宏、謝汝範、乙
    ○○、梁兆樞、甲○○過目蓋章於具狀人欄，然及於八十一年十一月十六日呈送
    臺灣臺中地方法院八十一年自字第四一二號『被告係鄧善宏、謝汝範、乙○○、
    梁兆樞、甲○○，自訴人係丙○○』之偽造文書案件，作為證物，足生損害於法
    院審理案件之判斷，及自訴人丙○○訴訟之勝敗，影響其訴訟權益。」，並經最
    高法院九十二年度台上字第五四六二號刑事庭判決確定。又除前開被偽造之非會
    員外，尚有均非原有會員編號第（）號梁光凌、編號第１０６號劉映雪、編號
    第１２１號賴阿綢、編號第１４０號黃劍三，及戶籍居住在外縣市者編號第（
    ）號韋紹武、編號第（）號覃秉烈、編號第（97）號廖冰灣，非廣西省籍者編
    號第（）號黃福和亦被編入會員，被告明知上開之人均非台中市廣西同鄉會之
    原有會員，而第三屆台中市廣西同鄉會新會員聲請入會登記簿，均未列其等為會
    員，台中市廣西同鄉會整理小組依規定，不得辦理新會員入會，且該小組及召開
    三次小組會議紀錄中，均無提案審查通過辦理王賢賦等十二人之入會記錄，被告
    竟故意虛捏偽造，竟在台中市廣西同鄉會第四屆理事及監事選舉票中編號列載上
    開之人為候選人，被告故意共同登載不實虛捏偽造，爰訴請宣告註銷上開之人除
    名無效作廢。又被告上開行為，足以致生損害於參加人台中市廣西同鄉會，為有
    法律上利害關係之第三人，爰依民事訴訟法第五十八條規定，參加本件訴訟等語
    。爰聲明求為判決：
    (一)被告於八十一年三月五日制作呈送台中市政府備查之台中市廣西同鄉會會員名
      冊列載（甲）非會員編號（９）王賢賦（無有其人者）、（）何黃碧蘭、（
      ５８）梁光凌、（７６）陳惠琴、（９８）廖家驥、（１０６）劉映雪、（１
      ０９）潘展猷、（１２０）盧國祥、（１２１）賴阿綢、（１２２）霍德馨、
      （１４０）黃劍三（無有其人者），（乙）戶籍設外縣市編號（１８）韋紹武
      、（８１）覃秉烈、（９７）廖冰灣，（丙）非廣西省籍編號（８７）黃福和
      ，均應宣告註銷除名無效作廢。
    (二)請求宣告假執行。
二、被告則以：原告自稱其為台中廣西同鄉之法定代理人，依據台中地方法院民事庭
    第三庭九十三年度訴字第七五０號裁定，其早已不具該資格，實有侵犯同鄉會會
    員之權益。又所謂「非會員」應有一標準，原告所指之王賢賦等十一人為非會員
    ，不屬台中廣西同鄉會之原有會員，乃其個人認知，原告既被台中市政府命令停
    止職權之理事長，未料其竟拒絕移交會員資料，致整理小組因資料不完整而僅能
    將部分資料文件印信，分別以明信片郵寄通知每一會員，徵詢其是否同意仍為會
    員，整理確定製成名冊共一五四人，導致後來兩者間之會員人數有出入，而不相
    同之部分即被稱為「非會員」，實乃原告之誤。原告復稱會員韋紹武、覃秉烈、
    廖冰灣三人戶籍設於外縣市，非台中市人，據查證實原有之資料，上開三人之通
    信戶籍地址確係登記台中市人，因當時總人數為台中市一七三人，外縣市一八二
    人，不可能從外縣市挑選其中此三人為正式會員，且與規定不合。整理小組不可
    能每一個人均向戶籍機關核對，且亦無權、資格讓戶籍單位接受核對，此乃純屬
    會員個人登記地址之誤。原告為被停權之理事長，無從代理同鄉會之地位提起刑
    事自訴，其以個人名義提起自訴，並非直接被害人。原告於八十一年以前身為第
    三屆理事長，任期三年內並無開過同鄉會議，嗣被台中市政府停權而成立整理小
    組，原告竟拒絕移交，當整理小組於三個月中整理完成，召開全體同鄉會員大會
    選舉理監事，成立第四屆理監事會，原告未以會員身分參加會議，自行放棄所有
    權利。該會每年均須召開春節同鄉會員大會，及每三年召開同鄉會員大會一次，
    選舉第五、六、七屆理監事長及理事長，原告均棄權未參加所有同鄉會之活動，
    其毫無責任。直至原告由法院裁定為第三屆理事長即同鄉會之法定代理人，其亦
    無法召集同鄉會員大會，亦無法領導同鄉會。又廣西同鄉會整理小組僅成立三個
    月，目前已無該單位，被告曾為整理小組之成員，目前已不是，原告自稱其為第
    三屆理事長，惟未見其有何損失，原告不實之控告，致同鄉會業務無法推行，乃
    全體同鄉之損失等語置辯。爰聲明求為判決：原告之訴駁回。
三、按犯罪而受損害之人，於刑事訴訟程序固得附帶提起民事訴訟，對於被告請求回
    復其損害，但其提起該項訴訟，須限於起訴之犯罪事實侵害個人私權致生損害者
    ，始得為之，否則縱令得依其他事由，提起民事訴訟，亦不得於刑事訴訟程序附
    帶為此請求。又移送民事庭之附帶民事訴訟，應適用民事訴訟法，縱移送前提起
    此項訴訟不合刑事訴訟法第四百八十七條所定之要件，而有同法第五百零二條第
    一項關於訴之不合法規定情形，亦應依民事訴訟法第二百四十九條第一項第六款
    之規定，以裁定駁回之（最高法院八十年度台抗字第三七七號裁定、九十二年度
    台上字第六八八號判決參照）。
四、經查：原告自訴被告上開偽造文書等案件，業經本院於九十一年十一月二十四日
    以九十年度重上更(四)字第一三二號刑事判決被告共同行使偽造私文書，足以生損
    害於他人，各處有期徒刑月，如易科罰金，均以參佰元折算壹日，並經最高法
    院於九十二年十月二日以九十二年度台上字第五四六二號刑事判決駁回兩造之上
    訴確定等情，為兩造所不爭執，並有上開判決書附卷可稽，復經本院調閱上開刑
    事全卷查明屬實，堪信原告此部分主張為真實。惟本院依上開刑事全卷查明：被
    告為台中市政府以民國八十一年一月十五日八一府社字第四三二一號函指定為台
    中市廣西同鄉會整理小組成員，訴外人鄧善宏為召集人，依督導各級人民團體實
    施辦法第二十一條之規定，於指定三個月內完成整理任務。而被告與訴外人鄧善
    宏等五人，明知王賢賦、何黃碧蘭、廖家驥、潘展酋、霍德馨等人，均非台中市
    廣西同鄉會之會員，竟與該同鄉會第三屆理事會聘任之業務幹事黃福和，基於偽
    造文書之犯意聯絡，共同偽造非會員之王賢賦等人之『同意保持會籍』名信片各
    一張，由黃福和在各該同意保留會籍之明信片上偽簽王賢賦等人之簽名，均足生
    損害於王賢賦等人；嗣再由訴外人何顯湖基於共同行使偽造文書之犯意聯絡撰寫
    『補具理由證物狀』，附具上開偽造之『同意保持會籍』明信片五張，由訴外人
    鄧善宏、謝汝範、及被告過目蓋章於具狀人欄，於八十一年十一月十六日呈送臺
    灣臺中地方法院八十一年自字第四一二號『被告係鄧善宏、謝汝範、乙○○、梁
    兆樞、甲○○，自訴人係丙○○』之偽造文書案件，作為證物，足生損害於法院
    審理案件之判斷，及原告訴訟之勝敗，影響其訴訟權益等情屬實。
五、惟查：被告上開共同行使偽造私文書行為，所侵害者係訴外人王賢賦等人之權益
    、及台中市廣西同鄉會對其會員人數管理之正確性，直接被害人為訴外人王賢賦
    等人、及台中市廣西同鄉會，原告並非直接被害人。又被告在另案即臺灣臺中地
    方法院八十一年自字第四一二號偽造文書刑事案件中，於訴外人何顯湖所撰寫之
    附具上開偽造之同意保持會籍明信片之補具理由證物狀中蓋章，並將之檢送於該
    案中作為證物，固足生損害於法院審理該案件之判斷，惟所侵害者亦係國家審判
    權之正確性，原告亦非直接被害人。原告於本件刑事犯罪事實中，其個人私權並
    未直接受侵害而致生何損害，依刑事訴訟法第四百八十七條第一項規定，自不得
    於刑事訴訟程序提起附帶民事訴訟，其提起本件附帶民事訴訟，本院刑事庭未依
    同法第五百零二條第一項規定判決駁回，依上開裁判意旨，亦應依民事訴訟法第
    二百四十九條第一項第六款規定，以裁定駁回之。
六、綜上所述；原告基於侵權行為損害賠償法律關係，提起本件附帶民事訴訟，其起
    訴不合程式，應以裁定駁回，原告之訴既經駁回，其假執行之聲請，亦失所依附
    ，應併予駁回。
七、本案事實已臻明確，兩造其餘攻擊防禦方法，不足以影響本判決結果，爰不一一
    論述，併此敘明。
據上論結：本件原告之訴為不合法，依民事訴訟法第二百四十九條第一項第六款、第
九十五條、第七十八條，判決如主文。
中　　　華　　　民　　　國　　九十四　　年　　　五　　　月　　　十七　　日
                                    民事第四庭審判長法　官　黃斐君
　　　　　　　　                                    法　官　張鑫城
　　　　　　　　                                    法　官　張浴美
右為正本係照原本作成。
如提起抗告者應於裁定送達後十日內向本院提出抗告理由狀（須按照他造人數附具繕
本）並繳納抗告裁判費新台幣壹仟元。
                                                  　書記官　謝雅惠
中　　　華　　　民　　　國　　九十四　　年　　　五　　　月　　　十八　　日
　　　　　　　　　　　　　　　　　　　　　　　　　　　　　　　　　　　　Ｈ
